【裁判字號】    99,附民,377
【裁判日期】    990813
【裁判案由】    違反銀行法
【裁判全文】
臺灣高雄地方法院刑事附帶民事訴訟判決
原      告  乙○○
被      告  甲○○
上列被告因本院97年度訴字第1821號違反銀行法案件，經原告提
起附帶民事訴訟，請求損害賠償事件，本院判決如下︰
    主  文
原告之訴駁回。
    事  實
一、原告聲明：
  (一)求為判決：
    1.被告應賠償原告新臺幣95萬2,800 元，及其中新臺幣67萬
      元自民國96年1 月9 日起、其中新臺幣25萬6,900 元自民
      國96年1 月16日起、其中新臺幣2 萬5,900 元自民國96年
      1 月24日起，均至清償日止，按週年利率百分之5 計算之
      利息。
    2.訴訟費用由被告負擔。
  (二)其陳述略稱：
  1.被告甲○○與訴外人潘亮瑜、江端峰等自民國95年起至96年
    1 月間，共同以假投資真詐財之詐欺及違反銀行法等方法，
    代理原告向銀行申請辦理信用貸款，並以一空殼公司欣普國
    際實業有限公司，偽稱在大陸經營之加盟連鎖網際網路事業
    營運良好，投資可有高額獲利，致使原告陷於錯誤，將信用
    貸款等價金交付被告等投資，其間96年1 月8 日由萬泰商業
    銀行取款新臺幣（下同）67萬元，96年1 月15日由新竹國際
    商業銀行取款25萬6,900 元，96年1 月23日再由新竹國際商
    業銀行取款2 萬5,900 元，事後被告等避不見面，始知受騙
    。合計原告受有損害95萬2800元。其中訴外人潘亮瑜、江端
    峰因詐欺罪，受本院判處有期徒刑在案，有本院97年度易字
    第807 號刑事判決書為憑。被告甲○○所涉犯行，另經檢察
    官偵查起訴，現由本院97年度1821號審理中。
  2.被告之犯行致原告受有損害，依民法第184 條、第185 條規
    定，被告應負賠償責任。
二、被告未為任何聲明或陳述，亦未提出任何書狀。
    理  由
一、按因犯罪而受損害之人，於刑事訴訟程序得附帶提起民事訴
    訟，對於被告及依民法負賠償責任之人，請求回復其損害，
    刑事訴訟法第487 條定有明文。是以，提起附帶民事訴訟，
    須限於起訴之犯罪事實侵害個人私權者，始得提起（臺灣高
    等法院暨所屬法院64年度法律座談會刑事類第66號法律問題
    審查意見參考）。又法院認為原告之訴不合法或無理由者，
    應以判決駁回之，刑事訴訟法第502條第1項亦有規定。
二、本件被告因違反銀行法案件，經原告提起附帶民事訴訟，請
    求損害賠償。惟查：
  (一)本件原告並非本院97年度訴字第1821號違反銀行法案件（偵
    查案號：臺灣高雄地方法院檢察署96年度偵字第23904 號）
    起訴範圍之被害人。
  (二)本院97年度訴字第1821號違反銀行法案件，係審理被告甲○
    ○等人，被訴以欣普公司名義，非銀行違法經營收受存款業
    務之行為，判決結果亦同此認定。依目前實務見解認為，行
    為人之取得款項、吸收資金，係出於合法之方法，但因經營
    收受存款、吸收資金等業務，未經依法核准、許可為非法者
    ，始足成立銀行法第125 條第1 項違反非銀行不得經營收受
    存款業務罪（最高法院91年度台上字第382 號、90年度台上
    字第5824號刑事判決參照），若以詐欺之不法原因為之者，
    因其並無「返還本金或給付相當於本金」之意思，縱有給付
    利息之約定，亦僅為詐取財物之方法，無成立此項犯罪之餘
    地（最高法院97年度台上字第5449號、臺灣高等法院高雄分
    院92年度上訴字第221 號刑事判決參考）。由原告提出之本
    院97年度易字第807 號刑事判決書，可知該案係認定該案被
    告潘亮瑜犯刑法第339 條第1 項詐欺取財罪，江端峰幫助犯
    詐欺取財罪，並未論及本件被告甲○○與潘亮瑜係共犯關係
    。縱認本件被告甲○○與該案被告潘亮瑜有共犯關係，惟因
    該案係涉詐欺取財犯行，與本院97年度訴字第1821號違反銀
    行法案件有別，原告本件附帶民事所主張之犯罪事實，不在
    本院97年度訴字第1821號起訴之犯罪事實範圍內。原告非屬
    因本院97年度訴字第1821號起訴之犯罪事實而受損害之人，
    其提起本件附帶民事訴訟，於法未合，應予駁回。
三、據上論斷，應依刑事訴訟法第502條第1項，判決如主文。
中    華    民    國    99    年    8     月    13    日
                  刑事第六庭  審判長法  官  李璧君
                                    法  官  曾仁勇
                                    法  官  曾鈴
以上正本證明與原本無異。
如不服本判決應於收受本判決後10日內向本院提出上訴書狀，並
應敘述具體理由，如未敘述上訴理由者，應於上訴期間屆滿後20
日內補提理由書狀於本院（均須按他造當事人之人數附繕本）「
切勿逕送上級法院」。
本判決非對於刑事訴訟之判決有上訴時不得上訴。
中    華    民    國    99    年    8     月    17    日
                                    書記官  李月君

司法院資訊處製作；財團法人民間司法改革基金會備份。
